【裁判字號】    91,自,310
【裁判日期】    920106
【裁判案由】    背信等
【裁判全文】
臺灣高雄地方法院刑事裁定                          九十一年度自字第三一號
    自  訴  人  甲○○  住高雄.
    被      告  丙○○  男  四.
右列被告等因背信等案件，經自訴人提起自訴，本院裁定如左：
    主  文
自訴駁回。
    理  由
一、自訴意旨略以：自訴人於八十六年初因急需大筆醫藥費，被告丙○○代其拿信用
    卡借款七萬八千元並開立面額為七萬八千元之本票一紙為憑，然自訴人並未收到
    該筆借款，被告丙○○即避不見面，被告乙○於八十六年間自告奮勇，願幫自訴
    人拿被告丙○○所開立之本票代為催討，期間被告乙○亦均無處尋人，於九十一
    年一月三十一日，自訴人與被告丙○○不期而遇，被告丙○○方告知現款已由被
    告乙○拿走，因認被告丙○○涉有侵占、詐欺及背信等罪。
二、按法院或受命法官於自訴案件第一次審判期日前訊問及調查結果，如認為案件有
    刑事訴訟法第二百五十二條至第二百五十四條之情形者，得以裁定駁回其自訴，
    同法第三百二十六條第三項定有明文。再按犯罪事實應依證據認定之，無證據不
    得推定其犯罪事實，刑事訴訟法第一百五十四條定有明文；復按事實之認定，應
    憑證據，如未能發現相當證據，或證據不足以證明，自不能以推測或擬制之方法
    ，以為裁判基礎；又認定不利於被告之事實，須依積極證據，苟積極證據不足為
    不利於被告事實之認定時，即應為有利於被告之認定，更不必有何有利之證據；
    又按告訴人（自訴人）之指訴，原在意圖使被告受刑事處分，非有其他旁證，尚
    難單憑告訴人（自訴人）一面之詞據以論罪；此有最高法院民國（下同）四十年
    台上字第八六號、三十年上字第八一六號、七十年台上字第一０一五號判例意旨
    可資參照。
三、本件自訴人自訴被告丙○○代其拿信用卡去借款後，未將借得之款項交給伊而侵
    吞入己等情，係以被告丙○○所出具之證明書一紙及信用卡消費帳單影本四紙為
    憑。而被告丙○○雖經傳拘未到，惟查：
  (一)自訴人於本院調查時先稱：「丙○○告訴我他姊姊有開店，拿我的信用卡去刷就
    可以借錢，後來他刷一筆七萬八千元，拿簽帳單給我簽名後稱約兩天就可以借款
    了，但我都沒有拿到錢」、「（問：八十六年時是拿哪張信用卡去借款？）是玉
    山銀行之信用卡」、「（問：卡號為何？）不清楚」云云（見九十一年八月十四
    日訊問筆錄）；後經本院依職權向玉山商業銀行查詢自訴人所有之信用卡於八十
    六年一月份之消費明細，並無任何一筆七萬八千元之消費記錄，此有該行信用卡
    部九十一年九月二十日玉卡字第九一五０四七六號函在卷可按，是自訴人指訴之
    內容顯與事實有違。再當本院提示此消費記錄與自訴人觀覽後，自訴人方又改稱
    ：「應該是八十五年一月份才對」、「（問：當初丙○○刷多少錢？）八萬元」
    、「（問：八萬元是只有一筆或分多筆？）是一筆的」云云（見本院九十一年十
    二月十七日訊問筆錄），則此與自訴人上揭自訴事實之時間相差一年之久，且刷
    卡消費之數額亦不相同。
  (二)自訴人於九十一年十二月三十日又具狀改稱：其係於八十五年十月份將信用卡拿
    給被告丙○○，之後其於八十五年十一月至八十六年一月份間，陸續接到多筆不
    明消費之帳單，總計八萬二千零三元，此即為被告丙○○持其信用卡所消費的部
    分云云；然自訴人九十一年八月十四日於本院調查時尚稱：「後來他刷一筆七萬
    八千元，拿簽帳單給我簽名後稱約兩天就可以借款了」、「丙○○拿我的信用卡
    去刷，再將簽帳單拿來給我簽名」、「（問：信用卡交給丙○○後至妳在簽帳單
    上簽名，約多久？）是同一天」、「（問：在何處簽簽帳單？）是公司，於公司
    時同事我提醒我要是後來無法拿到錢要怎麼辦，所以我請丙○○當場開立本票」
    云云（見本院九十一年八月十四日訊問筆錄），是倘依自訴人上揭陳述，被告丙
    ○○有將該筆消費七萬八千元之簽帳單拿給自訴人親自簽名，且有開立面額為七
    萬八千元之本票一紙，自訴人自不可能又於事後陸陸續續接到其所謂之不明消費
    帳單；且自訴人本指稱其將信用卡交給被告丙○○及被告丙○○將簽帳單拿給她
    名簽，乃是同一天之事，其又堅稱被告丙○○是以其所有之信用卡刷一筆七萬八
    千元之整數，則其後方具狀改稱被告丙○○係持其信用卡刷了多筆數額不同之消
    費，總數為八萬二千餘元云云，顯與其提起本件自訴之初及於本院調查時所述之
    內容南轅北轍，是自訴人所述不但前後不符，且與其所提證據及本院依職權調查
    之證據有所齟齬，實難採信。
  (三)自訴人雖提出信用卡消費帳單影本四紙為證，然以此並無法證明這幾筆消費即為
    被告丙○○持自訴人之信用卡所刷卡，況自訴人於本院調查時曾兩次陳稱被告丙
    ○○是以其所有之信用卡刷一筆整數，則其果真事後陸續收到多筆不明消費之帳
    單，縱該多筆不明消費非被告丙○○所消費，亦已表示有人持自訴人之信用卡盜
    刷消費並偽簽簽帳單，自訴人對此竟未報警處理，直到近六年後方對被告丙○○
    提起本件自訴，並認該多筆消費均係被告丙○○持其信用卡所消費，顯與常情有
    違。綜上所述，自訴人提起本件自訴之初及於本院調查時所述之內容，並無任何
    證據足以證明其所述為真，而其修改後的自訴內容，又與其先前所述及常情大相
    違悖，實難僅以此遽為不利於被告丙○○之認定。自訴人雖提出被告丙○○於九
    十一年一月三十一日所書立之證明書一紙為證，惟證明書之內容為：「我本人丙
    ○○欠甲○○的七萬八千元已將現金全數交給甲○○所託之乙○」等語，並未述
    及該筆七萬八千元欠款之原因關係，而欠款之原因本即多端，單憑該紙證明書尚
    無法證明被告丙○○於八十六年間，確有持自訴人之信用卡以刷卡之方式借款及
    侵吞該筆借款等情。
  (四)綜上所述，自訴人之自訴意旨不惟前後有所差異，且部分陳述與本院調查之事實
    有所不符，業據本院認定如前，而其所提出之證據，又不足以證明被告有其所指
    之行為；縱被告丙○○依其所提出之證明書內容確有積欠自訴人七萬八千元之債
    務，亦應純屬單純民事上債務不履行之問題。另自訴人前於九十一年三月二十五
    日即曾對被告乙○就同一事件提起自訴，當時自訴人稱被告丙○○持以刷卡之信
    用卡卡號為0000000000000000號（見本院九十一年自字第一一
    六號九十一年五月二十二日訊問筆錄），是本院依職權向玉山商業銀行查詢該信
    用卡於八十六年一月份之消費記錄，該行復以此號碼之信用卡非本行所核發等語
    明確，此有該行信用卡部九十一年十二月三十日玉卡字第九一五０七四七號函附
    卷可稽，足見自訴人此部份所述亦與事實不符；此外，本院實已查無其他積極證
    據足資證明被告丙○○有何背信、詐欺及侵占犯行，其犯罪嫌疑顯有不足，揆諸
    上揭刑事訴訟法之規定，本件自訴應予駁回。至本件自訴人自訴被告乙○部分，
    本院另行審結。
據上論斷，應依刑事訴訟法第三百二十六第三項、第二百五十二條第十款，裁定如主
文。
中      華      民      國      九十二      年      一      月    六    日
                                      臺灣高雄地方法院刑事第四庭
                                          法  官  盧怡秀
右正本證明與原本無異。
如不服本裁定，應於裁定送達後五日內，向本院提出抗告狀。
                                          書記官  林佳蓉
中      華      民      國      九十二      年      一      月    七    日


司法院資訊處製作；財團法人民間司法改革基金會備份。
